【裁判字號】    90,交易,90
【裁判日期】    900531
【裁判案由】    業務過失傷害
【裁判全文】
臺灣屏東地方法院刑事判決                            九十年度交易字第九號
    公  訴  人  臺灣屏東地方法院檢察署檢察官
    被      告  乙○○
右列被告因業務過失傷害案件，經檢察官提起公訴（九十年度偵字第二五九號），本
院判決如左：
    主  文
乙○○從事業務之人，因業務上之過失傷害人，處有期徒刑肆月，如易科罰金，以
佰元折算壹日。
    事  實
一、乙○○係屏東縣潮州鎮明興託運行司機，平日以駕駛大貨車載運貨物為業，為從
    事駕駛業務之人，於民國八十九年十月二十六日下午四時十分許，駕駛未懸掛車
    牌號碼之自用大貨車，沿屏東縣內埔鄉○○路由龍泉村往黎明村方向行駛，途經
    該路段二一三號前時，本應注意超越前車時，應與前車左側保持半公尺以上之間
    隔，而依其智識、能力及當時天候晴，日間光線自然，路面乾燥無缺陷，視線良
    好之情況下，並無不能注意之情事；適有甲○○騎乘腳踏車同向在前行駛，乙○
    ○竟疏未注意未保持安全間隔即行超越，因而擦撞甲○○之左手肘，致甲○○人
    車倒地，因此受有左肱骨粉碎性開放性骨折、左中指及無名指裂傷及擦傷之傷害
    。乙○○於肇事後犯行未被偵查機關發覺前，主動向前往處理車禍事故之員警坦
    承肇事並接受裁判。
二、案經甲○○訴由屏東縣警察局內埔分局移送臺灣屏東地方法院檢察署檢察官偵查
    起訴。
    理  由
一、訊據被告乙○○固坦承於右揭時、地與告訴人甲○○發生擦撞，惟矢口否認有何
    過失傷害犯行，辯稱：因道路兩旁均有停車，路不寬敞，是閃避右邊及旁邊的車
    輛時，告訴人騎車撞過來的等語。惟查：右揭事實，業據告訴人甲○○迭於警、
    偵訊及本院審理中指述歷歷，並有國仁醫院診斷證明書一紙在卷可稽，被告於警
    訊中亦供稱：「當時我駕駛大貨車行駛至車禍地點，我看見路邊停一輛貨車，而
    一位婦人騎腳踏車剛好在該部貨車後面，我超越該部貨車後，從後照鏡裡看見，
    且聽見有車子倒地的聲音，就發現該婦人已人車倒地受傷」等語（見八十九年十
    一月二日警訊筆錄），參以告訴人之受傷部位均為左手，傷勢為左肱骨粉碎性開
    放性骨折、左中指及無名指裂傷及擦傷等傷害，應可認定被告於超越告訴人時，
    未保持安全間隔而擦撞告訴人左手肘之事實。被告辯稱係告訴人自己撞過來才倒
    地受傷云云，顯非可採。
二、按汽車超越前車時，應與前車左側保持半公尺以上之間隔，道路交通安全規則第
    一百零一條第五款定有明文，本件被告乙○○於超越前方告訴人甲○○騎乘之腳
    踏車並未保持安全間隔，擦撞告訴人之左手肘，致告訴人人車倒地，被告確有違
    反上述安全規則至明。再依卷附道路交通事故調查報告表記載，肇事路段為鄉道
    ○○路○路況光線均良好，並無不能注意之情事，被告竟疏未注意，致與告訴人
    發生擦撞，其有過失責任，應無疑義。況本件經送鑑定結果亦同認：「一、乙○
    ○駕駛無照大貨車超越未保持安全間隔為肇事原因。二、甲○○無肇事因素。」
    ，此有臺灣省高屏澎地區車輛行車事故鑑定委員會九十年三月十四日高屏澎鑑字
    第九００三九二號鑑定意見書在卷可稽，益見被告有過失責任。又本件告訴人受
    傷既因被告之過失所致，二者間具相當因果關係無疑。本件事證已明，被告犯行
    應堪認定。
三、查被告係明興託運行司機，平日以駕車送貨為業，已據其供承在卷，係從事業務
    之人，其於執行業務之中致人受傷，是核其所為，係犯刑法第二百八十四條第二
    項前段之業務過失傷害罪。被告於肇事後犯行未被發覺前，主動向前往處理之員
    警坦承肇事並接受裁判之情，業據被告自陳在卷，核與卷附道路交通事故調查報
    告表之記載相符，堪認被告所為，已符合刑法自首之要件，應依法減輕其刑。爰
    審酌被告之過失情節、告訴人所受傷害，及被告迄今仍未賠償告訴人損害等一切
    情狀，量處如主文所示之刑，並諭知易科罰金之折算標準。
四、末查被告行為後，刑法第四十一條業於九十年一月十日修正公布，同年一月十二
    日生效，依修正後之刑法第四十一條第一項前段規定：犯最重本刑五年以下有期
    徒刑以下之罪，而受六個月以下有期徒刑或拘役之宣告，因身體、教育、職業、
    家庭或其他正當事由，執行顯有困難者，得以一元以上三元以下折算一日。此與
    原先之刑法第四十一條規定已有不同，本件前後相較，雖無有利或不利之情形，
    然依刑法第二條第一項前段採從新主義之規定，自應適用修正後之刑法第四十一
    條第一項前段之規定，諭知易科罰金及其折算之標準，併予敘明。
據上論斷，應依刑事訴訟法第二百九十九條第一項前段，刑法第二條第一項前段、第
二百八十四條第二項前段、第四十一條第一項前段、第六十二條前段，罰金罰鍰提高
標準條例第一條前段、第二條，判決如主文。
本案經檢察官莊啟勝到庭執行職務。
中      華      民      國    九十      年      五      月    三十一    日
                                      臺灣屏東地方法院刑事第三庭
              審判長法  官  黃國永
                                                法  官  余德正
                                                法  官  陳姵君
右正本證明與原本無異。
對於本判決如有不服應於收受送達後十日內向本院提出上訴書狀上訴於台灣高等法院
高雄分院並按他造當事人之人數附具繕本。
                                               書記官  蔡德章
中      華      民      國    九十      年      五      月    三十一    日
得上訴
附錄：
中華民國刑法第二百八十四條
因過失傷害人者，處六月以下有期徒刑、拘役或五百元以下罰金，致重傷
者，處一年以下有期徒刑、拘役或五百元以下罰金。
從事業務之人，因業務上之過失傷害人者，處一年以下有期徒刑、拘役或
一千元以下罰金，致重傷者，處三年以下有期徒刑、拘役或二千元以下罰
金。


司法院資訊處製作；財團法人民間司法改革基金會備份。
